【裁判字號】    92,台上,4642
【裁判日期】    920827
【裁判案由】    違反公職人員選舉罷免法
【裁判全文】
最高法院刑事判決                              九十二年度台上字第四六四二號
    上  訴  人  台灣高等法院高雄分院檢察署檢察官
    上  訴  人
    即  被  告  甲○○
                        送達.
    選任辯護人  江雍正律師
                吳建勛律師
                吳世敏律師
右上訴人等因被告違反公職人員選舉罷免法案件，不服台灣高等法院高雄分院中華民
國九十二年六月十七日第二審判決（九十一年度上訴字第一０四七號，起訴案號：台
灣高雄地方法院檢察署九十年度選偵字第八二號），提起上訴，本院判決如左：
    主  文
原判決撤銷，發回台灣高等法院高雄分院。
    理  由
本件原判決認定：上訴人即被告甲○○係高雄市南區第五屆立法委員候選人林宏宗競
選總部之執行長，於民國九十年十一月二十三日第五屆立法委員競選活動期間，以吳
麥文教基金會及山芙蓉渡假大酒店之名義，邀集李銘億、許美完夫妻，及台灣電力公
司南部發電廠、大林發電廠之員工及工會幹部胡金順、葉振柏、黃然欣、蕭永洲、賴
竹雄、洪道夫、何明聰、唐中翼、毛瑞國等有投票權之人及蔡達夫暨多名不詳姓名者
共二十四人，於當日晚上七時許，在高雄市○○路三十八號地下室「壹子翔海鮮餐廳
」飲宴，席開三桌，共花費新台幣（下同）一萬四千九百二十元（公訴意旨誤為一萬
四千九百二十六元），而以餐飲之不正利益，而約李銘億等有投票權之人，為投票權
一定之行使，投票支持立法委員候選人林宏宗。嗣為法務部調查局高雄市調查處循線
查獲等情，因而撤銷第一審無罪之判決，改判論處上訴人甲○○對於有投票權之人，
交付不正利益，而約其投票權為一定之行使罪刑，固非無見。
惟查：(一)公職人員選舉罷免法第九十條之一第一項之投票行賄罪，係以「對於有投票
權之人，行求期約或交付賄賂或其他不正利益，而約其不行使投票權或為一定之行使
者」為其構成要件，是所行求期約或交付之對象，自以有投票權之人為限，揆諸法條
規定甚明。原判決事實欄以上訴人甲○○「……邀集李銘億、許美完……胡金順、葉
振柏、黃然欣、蕭永洲、賴竹雄、洪道夫、何明聰、唐中翼、毛瑞國等有投票權之人
……以餐飲之不正利益，而約李銘億等有投票權之人，為投票權一定之行使」，惟卷
內並無胡金順、黃然欣、蕭永洲、洪道夫、唐中翼、毛瑞國等人之年籍、住址等資料
，渠等亦未出庭作證，渠等是否即為本件「有投票權之人」，尚無證據可資認定，而
其餘人等，於本件上訴人甲○○行為時是否亦設籍於系爭選舉區內並為合法之有投票
權之人？原判決理由亦未詳予認定說明，原判決遽為有罪之認定，自有判決理由不備
之違法。(二)檢察官起訴書指上訴人甲○○係對原判決所指之人及「張接然」交付不正
利益，有起訴書可稽，證人賴竹雄則證稱當日出席餐會者尚有「翁志展、張接然、林
茂山」（偵查卷第八十頁第三、四行），原判決就起訴書所指上訴人對「張接然」交
付不正利益部分是否亦構成本件之罪、或應不另無罪之諭知，漏未於事實或理由欄內
予以認定說明，已有「已受請求之事項未予判決」之違法，就「翁志展、林茂山」部
分，復未予調查認定，亦欠允當。(三)公職人員選舉罷免法第九十八條第三項規定「犯
本章之罪或刑法分則第六章之妨害投票罪，宣告有期徒刑以上之刑者，並宣告褫奪公
權。」原判決以上訴人罪證明確，為其有罪並處有期徒刑之判決，惟未依法併予宣告
褫奪公權及其期間，併有違誤。(四)有罪之判決書，對於被告有利之證據不採納者，應
記載其理由，刑事訴訟法第三百十條第二款定有明文。本件亦出席餐會之證人林財福
於第一審證稱當日餐會有討論去山芙蓉辦活動之事；吃飯時未談論要幫林宏宗助選之
事（第一審卷第一四六頁）；蔡美芳（改名蔡美蓁）則證稱是伊高呼林宏宗當選等等
（第一審卷第一四七頁），上訴人甲○○於第一審及原審並提出台電大林廠員工確有
於九十年十二月二十、二十一日住宿山芙蓉酒店之團體簽帳單、訂房單、設施使用通
知單、預收訂金單、顧客簽帳單等為證，上開有利於甲○○之證據，原審未予採納，
復未說明不予採納之理由，亦有理由不備之違誤。(五)原判決事實欄認定「甲○○係高
雄市南區第五屆立法委員候選人林宏宗競選總部之執行長……」，然甲○○於調查局
、第一審、原審均供承其為林宏宗競選之「社團執行長」（偵查卷第七十頁、第一審
卷第廿四頁、原審卷第一八六頁），原判決此部分認定亦與卷內證據不相符合。以上
或為上訴意旨所指摘，或為本院得依職權調查之事項，應認原判決有發回更審之原因
。原判決理由五不另為無罪之諭知部分，基於審判不可分之原則，應併予發回。
據上論結，應依刑事訴訟法第三百九十七條、第四百零一條，判決如主文。
中      華      民      國    九十二    年      八      月    二十七    日
                              最高法院刑事第七庭
                                  審判長法官  張  信  雄
                                        法官  賴  忠  星
                                        法官  張  清  埤
                                        法官  呂  永  福
                                        法官  孫  增  同
      右正本證明與原本無異
                                              書  記  官
中      華      民      國    九十二    年      九      月      五      日


司法院資訊處製作；財團法人民間司法改革基金會備份。
